【裁判字號】    89,易,143
【裁判日期】    890609
【裁判案由】    妨害自由等
【裁判全文】
臺灣士林地方法院刑事判決                          八十九年度易字第一四三號
    聲  請  人  臺灣士林地方法院檢察署檢察官
    被      告  甲○○
右列被告因妨害自由等案件，經檢察官聲請簡易判決處刑 (八十八年度調偵字第八八
號)，本院士林簡易庭認不宜以簡易判決處刑，而移至本院刑事庭依通常程序審理，
本院判決如左：
    主  文
甲○○公然侮辱人，處罰金壹仟元，如易服勞役，以參佰元折算壹日。
被訴毀損及強制罪部分無罪。
    事  實
一、甲○○於民國八十八年五月九日下午七時許，在臺北市○○區○○路杏林巷七號
    金佛寺大殿公眾得出入之場所處，因細故與丙○○發生爭執，竟以「幹你娘，雞
    巴」等語，公然侮辱丙○○。
二、案經丙○○訴請台灣士林地方法院檢察署檢察官偵查聲請簡易判決處刑。
    理  由
壹、有罪部分：
一、訊據被告甲○○矢口否認有於上開時地公然侮辱丙○○之犯行，辯稱：當天是丙○○與乙○○來大殿罵二十分鐘，其只有說幹云云。然查：右揭事實，業據告訴
    人丙○○指訴歷歷，核與目擊證人乙○○證述情節相符，且被告亦自承其有說「
    幹」之語，則被告所辯，無非飾詞卸責，不足採信，事證明確，其犯行洵堪認定
    ，應依法論科。
二、按公然係指不特定多數人得以共見共聞之狀態，不以實際上已共見或共聞為必要
    ，金佛寺大殿平日出入之人雖然不多，然既為一般人所得進入，自屬不特定多數
    人得共見共聞之場所。核被告所為，係犯刑法第三百零九條第一項之公然侮辱罪
    。爰審酌被告犯罪之動機、目的、手段，犯罪時所受之刺激及其品性、生活狀況
    、智識程度、犯罪所生之損害，及犯罪後態度等一切情狀，量處如主文所示之刑
    ，併諭知易服勞役之折算標準。
貳、無罪部分：
一、檢察官聲請簡易判決處刑意旨另以：被告甲○○基於概括犯意，先於八十八年四
    月十日至五月十日間某日，將丙○○於八十八年四月十日置放在前揭金佛寺處、
    內容係金佛寺更名為「竹林山金佛梵笙蓮寺」，並更換住持之壓克力製公告牌，
    以強力予以拆卸並丟棄於山下，致該公告牌之邊緣毀損，復將該公告牌予以收藏
    ，妨害丙○○行使公告前情之權利；又承前揭概括犯意，再於八十八年五月十日
    至同年六月二十八日間某日，將丙○○於八十八年五月十日置放在前揭金佛寺處
    ，內容為金佛寺與梵笙蓮寺間之糾紛現由司法單位偵辦中之木製公告牌，復將該
    公告牌予以收藏，妨害丙○○行使公告前情之權利，因認被告涉有毀損及強制罪
    嫌云云。
二、按犯罪事實應依證據認定之，無證據不得推定其犯罪事實；又不能證明被告犯罪
    者，應諭知無罪之判決，刑事訴訟法第一百五十四條、第三百零一條第一項定有
    明文。次按認定不利於被告之事實，須依積極證據，苟積極證據不足為不利於被
    告事實之認定時，即應為有利於被告之認定，更不必有何有利之證據，最高法院
    著有三十年上字第八一六號判例可資參照。本件檢察官認被告涉有毀損及強制罪
    嫌，無非以告訴人丙○○之指訴、證人乙○○親見公告牌被棄置於山下之證言及
    係爭公告牌之照片二張為據。然查：訊據被告固不否認有於上揭時間將二塊公告
    牌收藏之事實，然堅決否認有毀損及強制之犯行，辯稱：其未將壓克力公告牌丟
    到山下，壓克力公告牌係被風吹至山下，且僅有邊緣損壞，而其只是將二塊公告
    牌收藏而已等語。經查告訴人雖指稱被告將該壓克力製公告牌棄置於山下等情，
    然告訴人自陳其並未親賭被告將該壓克力招牌以強力拆卸丟棄，且證人乙○○亦
    到庭證稱其未看到被告將壓克力招牌拆卸丟棄等語，則該壓克力招牌雖被棄置於
    山下，然尚難證實究係何人所為，自難認被告有何毀損該壓克力招牌之犯行。次
    按強制罪之成立以強暴、脅迫使人行無義務之事或妨害人行使權利為必要。既難
    證明被告有強力拆卸壓克力公告牌予以毀損之犯行，而被告僅將二塊公告牌收藏
    ，並未有強暴、脅迫之行為甚明，自不該當強制罪之犯罪構成要件，此外，本院
    依職權調查結果，復查無其他積極證據足資認定被告有毀損及強制之犯行，此部
    分既不能證明被告犯罪，揆諸前揭說明意旨，爰應為無罪判決之諭知。
據上論斷，應依刑事訴訟法第四百五十二條、第二百九十九條第一項前段、第三百零
一條第一項，刑法第三百零九條第一項、第四十二條第二項，罰金罰鍰提高標準條例
第一條前段、第二條，判決如主文。
本案經檢察官黃惠玲到庭執行職務
中    華    民    國      八十九      年      六      月      九        日
                                  臺灣士林地方法院刑事第四庭
                                          法  官 藍  雅  清
右正本證明與原本無異。
如不服本判決，應於判決送達後十日內，向本院提出上訴狀。
              書記官 陳  美  月
中    華    民    國      八十九      年      六       月      十五     日
附錄本案論罪科刑法條全文：
刑法第三百零九條第一項
公然侮辱人者，處拘役或三百元以下罰金。


司法院資訊處製作；財團法人民間司法改革基金會備份。
